【裁判字號】    95,交上訴,660
【裁判日期】    950601
【裁判案由】    業務過失致死
【裁判全文】
臺灣高等法院臺中分院刑事判決       95年度交上訴字第660號
上  訴  人  臺灣苗栗地方法院檢察署檢察官
上  訴  人
即  被  告  己○○
                      51號
被      告  戊○○
上列上訴人等因被告等業務過失致死案件，不服臺灣苗栗地方法
院94年度交訴字第28號中華民國95年1月17日第一審判決（起訴
案號：臺灣苗栗地方法院檢察署94年度偵字第62號），提起上訴
，本院判決如下：
    主  文
原判決撤銷。
戊○○從事業務之人，因業務上之過失致人於死，累犯，處有期
徒刑壹年。
己○○因過失致人於死，處有期徒刑捌月。
    事  實
一、戊○○曾犯贓物罪，經原審法院於民國91年12月12日，以91
    年度訴字第269號判決，判處有期徒刑4月，如易科罰金，以
    300元折算1日，並於92年1月6日確定，甫於92年2月12日易
    科罰金而執行完畢。又戊○○係「輝宇通運公司」之司機，
    為從事駕駛業務之人，於93年2月26日晚間，因其友人己○○住在苗栗縣頭份鎮○○里○○鄰○○路719巷51號，其欲前
    往己○○住處巷口向己○○拿取行動電話，乃駕駛車牌號碼
    TH─707號油罐車，沿苗栗縣頭份鎮○○里○○鄰○○路由北
    往南方向行駛，於駛經己○○住處巷口時，乃將車暫停在尖
    豐路723號前南下車道處，猶坐在駕駛座上等候己○○前來
    ，隨即己○○便騎乘腳踏車自其住處巷口駛出，並將腳踏車
    暫停在該油罐車左邊之駕駛座旁，仍跨坐在腳踏車上。戊○○與己○○2人均原應注意該路段現場夜間照明不足，行車
    道路視距不佳，且車道係供車輛行駛之用，不得任意無故佔
    用車道，以避免影響車輛行駛之安全；且戊○○亦原應注意
    車輛停放於路邊時，在顯有妨害他車通行之處所，不得停車
    ；停車時應依車輛順行方向緊靠道路右側；停放於路邊之車
    輛，在夜間照明不清之道路，並應顯示停車燈光或反光標識
    等必要安全措施，以促使往來車輛駕駛人注意，隨時採取必
    要安全措施，以避免發生危險；另己○○亦原應注意慢車應
    在規定地點或劃設之標線以內停放，不得任意停放，而依當
    時天候晴、路面乾燥無缺陷、路面有邊線等情狀，並無不能
    注意之情事，詎戊○○、己○○2人竟疏未注意及此，戊○○逕將所駕駛之油罐車朝向南方停放在尖豐路723號前之南
    下外側車道旁，未緊靠道路右側，左側車身佔用外側車道，
    且未顯示停車燈光或反光標識；另己○○逕將所騎乘之腳踏
    車朝向南方停放在戊○○油罐車左邊駕駛座旁之南下外側車
    道內，並跨坐在腳踏車上，戊○○與己○○2人即在該處談
    話數分鐘之久。約於同日晚間11時許，適有林聖孟騎乘車牌
    號碼PE2─461號重型機車，沿尖豐路由北往南方向駛至上開
    路段外側車道時，亦疏未注意車前狀況，而撞擊由己○○所
    騎乘之腳踏車，致林聖孟、己○○當場均人車倒地。戊○○
    見狀則叫救護車，並在路中央指揮交通。林聖孟則受有顱內
    出血及第二頸椎脫臼致神經出血性休克之傷害，而於送醫診
    治前不治死亡。己○○亦受有顱內出血及左側脛骨腓骨開放
    性骨折、頭部外傷併左側硬腦膜下出血等傷害。
二、案經林聖孟之父丙○○訴請臺灣苗栗地方法院檢察署檢察官
    偵查起訴。
    理  由
一、訊據被告戊○○、己○○固均供認有於上揭時間，在苗栗縣
    頭份鎮○○里○○鄰○○路723號前之路段談話，適有林聖孟
    騎乘機車由北往南行經該路段時撞擊己○○所跨坐之腳踏車
    ，林聖孟因而致死之事實，惟皆否認有何過失犯行，被告戊○○辯稱：當時伊之油罐車係緊靠南下之路旁停放，並沒有
    超過邊線，己○○則騎腳踏車停在伊車頭左前方，佔用一點
    邊線，而伊則係站在油罐車前面、路邊線外面，背對南方與
    己○○講話云云（見原審卷第69、136頁、本院卷第54、55
    、58頁）；被告己○○則辯稱：伊與戊○○只是講幾句話就
    發生事情了，談話時，伊腳踏車後輪在車道上，但前輪已在
    邊線外，而戊○○則人站在油罐車車頭的正前方，是在邊線
    外之路肩；鑑定報告認為伊係肇事主因，但被害人騎車亦有
    超速過失云云（見原審卷第50、70頁、本院卷第54頁）。經
    查：
  (一)上開犯罪事實，業據被害人林聖孟之父丙○○、母甲○○指
    述歷歷，復有履勘現場筆錄（見相卷第32、33頁）、道路交
    通事故現場圖、道路交通事故調查報告表(一)、(二)、肇事現場
    照片16幀及苗栗縣警察局頭份分局93年5月25日苗份警刑字
    第0930005686號函所附現場相關位置圖及現場照片等附卷可
    稽（見相卷第9、12、13、61至69、126至136頁）。
  (二)且被害人林聖孟確因本件車禍受有顱內出血併第二頸椎脫臼
    致神經性休克等傷害，經送醫救治後，仍不治死亡乙節，業
    經臺灣苗栗地方法院檢察署檢察官督同法醫師相驗屬實，製
    有勘驗筆錄、相驗屍體證明書、法務部法醫研究所（93）法
    醫所醫鑑字第0327號鑑定書各1份附卷足憑（見相卷第70、
    109至116、122頁），堪予認定。
  (三)再者，本案車禍事故之主要過程，為被告己○○跨坐於腳踏
    車上與被告戊○○於肇事路段講話時，適有被害人林聖孟騎
    乘機車由北往南行經該路段不慎車頭撞擊己○○之腳踏車。
    因此，本案之主要爭點，在於(1)案發時被告2人講話所在之
    位置為何？是否有無故佔用車道之行為？(2)被告戊○○車輛
    所停放之位置為何？是否有停車佔用車道之情形，茲分述如
    下：
    1.按慢車不得任意停放，應在規定地點或劃設之標線以內，
      順序排列，道路交通安全規則第131條定有明文。次按顯
      有妨害他車通行之處所，不得停車；停於路邊之車輛，在
      夜間照明不清之道路，均應顯示停車燈光或反光標識；停
      車時應依車輛順行方向緊靠道路右側，道路交通安全規則
      第112條第1項第9款、第13款、第2項亦分別定有明文。又
      車道係供車輛行駛之用，行人及駕駛人均不得任意無故佔
      用車道，以避免危險之發生。換言之，車輛行駛於車道上
      ，除標誌、標線另有規定外，否則應具有通行之專屬路權
      ，其餘車輛及用路人即不得無故佔用車道。
    2.關於本案車禍發生時被告2人是否有無故佔用車道之行為
      ：
      (1)被告2人於原審審理中均辯稱：案發時戊○○站在油罐
        車車頭前方約5公尺，面向北方，而己○○腳踏車則在
        油罐車頭左前方，斜著面對西南方，腳踏車後輪在車道
        上，前輪則在路面邊線上云云（見審卷第136、139、
        140頁及本院卷第54頁反面、55頁）。惟查，被告己○○於偵訊中供承：當時伊腳踏車剛好停下來在油罐車
        的左邊，就是駕駛座那邊等語（見偵卷第41頁）。被告
        己○○並以證人身份證稱：當時戊○○車停於路旁，戊○○走下來與伊聊天，在車頭那邊聊的等語（見相卷第
        90頁）。證人即被告戊○○於偵訊中作證時證稱：伊
        與己○○聊天時，己○○腳踏車位置係在路面邊線內之
        外側車道上等語（見相卷第20頁及第21頁戊○○所繪現
        場位置圖）。再者，案發後，檢察官於94年2月27 日
        履勘現場時，戊○○以證人身份指出與被告己○○聊天
        之地點，地點係在尖豐路723號正對面往苗栗方向外側
        白色邊線附近，在濫坑高幹電線桿31號左前方，並命警
        員拍照存證等情，有履勘現場筆錄及照片附卷可稽（見
        相卷第32頁、54頁上方照片）。綜上，可知被告2 人
        先後供述不一，其辯解本屬可疑。況且證人即案發現場
        附近之商店老闆丁○○於本院審理時證稱：當晚車禍發
        生前我從我商店2樓往外看，有看到油罐車停在對面的
        路邊，我是由南往北看，而油罐車的車頭是朝南的，故
        以我的方向是從油罐車的車頭方向看過去，整部車我都
        有看到，我也有看到有1輛腳踏車停在油罐車的駕駛座
        旁邊，有1個人坐在腳踏車上，可能用手搭著或以腳踏
        著油罐車，傾靠著油罐車，與另外1個人在聊天，因為
        那種動作一看就知道在聊天，但我並未看到另外1個人
        等語（見本院卷第52、53、56頁）。經核證人丁○○所
        稱當時腳踏車係停在該油罐車左邊駕駛座旁聊天等語，
        與被告2人於偵訊時所供當時己○○是將腳踏車停在油
        罐車左邊駕駛座旁，人坐在腳踏車上與戊○○聊天等情
        ，互相符合，堪予採信。
      (2)從本案車禍機車與腳踏車肇事撞擊地點觀之：依道路交
        通事故現場圖及現場照片（見相卷第9、52至56頁）所
        示，可知於車道上主要有2道刮地痕，均起始於距離外
        側車道路面邊線約2.6公尺處，其中一道刮地痕（下稱
        Ａ刮地痕），往西南方向刮出，而刮痕延伸方向指向路
        肩上己○○所騎乘遭撞擊之腳踏車，另一道刮地痕（下
        稱Ｂ刮地痕）係北往南方向延伸刮出，由外側車道穿越
        車道分向線往內側車道方方向，而終止於內外側車道之
        車道分道線上，即機車最後終止位置。由上可知，Ａ刮
        地痕應係撞擊後己○○所騎乘腳踏車所遺留之刮地痕，
        Ｂ刮地痕則係撞擊後林聖孟所騎乘之機車所遺留之刮地
        痕。準此以觀，林聖孟之機車與己○○之腳踏車兩車之
        撞擊點（下稱車禍撞擊點），應係在Ａ、Ｂ兩刮地痕起
        點之處，即約外側車道距右側路面邊線約2.6公尺處附
        近。從而，案發時被告己○○所騎乘腳踏車之所在位置
        ，應係在外側車道距右側路面邊線約2.6公尺處附近，
        人則坐在腳踏車上與被告戊○○聊天，殆無疑義。準此
        ，被告己○○應有違反上開道路交通安全規則第131條
        規定之過失行為。
      (3)而關於案發時被告戊○○所在之位置，其究係坐在油罐
        車駕駛座上或是已下車而站在路旁，經查，被告戊○○既自承與被告己○○談話，衡情其位置應距離車禍撞
        擊點（即外側車道距右側路面邊線約2.6公尺處附近）
        應不遠。雖被告2人均辯稱：當時戊○○係下車，站
        在油罐車頭前面、路邊線外面，背對南方與己○○講話
        云云。然證人丁○○於本院證稱：以我的方向是從油罐
        車的車頭方向看過去，整部車我都有看到，我也有看到
        有1輛腳踏車停在油罐車的駕駛座旁邊，有1個人坐在腳
        踏車上，可能用手搭著或以腳踏著油罐車，傾靠著油罐
        車，與另外1個人在聊天，因為那種動作一看就知道在
        聊天，但我並未看到另外1個人等語，並稱：「（問：
        在原審的時候被告戊○○有詰問你，說他的油罐車有無
        超出線外，你說我看不清楚，因為那麼暗，那麼剛剛我
        問你說他們停車的位置你是否看得清楚？）看得出來有
        在聊天，但車子有無超出白線，因為那個時候，還沒有
        出車禍，所以沒有去注意」、「（問：當時的光線還是
        可以看出被告在那邊的位置及在聊天？）看得出來」等
        語（見本院卷第56頁反面），衡情如戊○○係在油罐車
        頭前與己○○聊天，依丁○○住家係位在油罐車頭前方
        ，丁○○自可看到其人，而非只見到1人坐在腳踏車上
        ，顯見當時被告己○○坐在腳踏車上，傾靠著油罐車與
        人聊天時，被告戊○○並未站在車外，故被告2人所辯
        當時戊○○係下車，站在油罐車頭前面、路邊線外面云
        云，尚與事實不符。又衡諸當時被告己○○係將腳踏車
        停在油罐車的駕駛座旁邊，人坐在腳踏車上，傾靠著油
        罐車與被告戊○○聊天，此時被告戊○○既未站在車外
        ，依理應係坐在油罐車駕駛座上與車外的己○○講話。
        又被告己○○於本院審理時供稱：戊○○停車的位置係
        在我家巷口出來的對向，他離我住的719巷的位置，以
        他的行車方向是比較靠南邊，等於是他的行車方向由北
        往南來說，他已經開超過我的巷口大約二、三十公尺等
        語（見本院卷第55頁），且被告戊○○亦自承：「（問
        ：在車禍之前去過己○○的家嗎？）有」、「（問：你
        停車的位置超過己○○家的巷口嗎？）我的車頭比較長
        ，我的車頭已經超過巷口」等語（見本院卷第53頁、第
        55頁反面），可知被告戊○○已將所駕駛之油罐車駛過
        被告己○○住處的巷口約二、三十公尺，不可能於下車
        後再走到距離巷口更遠之油罐車頭前面等候被告己○○
        。另被告戊○○於警詢中證稱：伊遠遠的就看到一部
        機車騎很快行駛過來就撞倒己○○等語（見相卷第5頁
        ），倘被告戊○○係站在油罐車頭前面、路邊線外面，
        其視線應會被油罐車頭所擋住，勢必無法在該機車仍在
        遠方之處即看到該機車，然被告戊○○坐在駕駛座時，
        如其臉部朝向北方，應可看到該機車自北方駛來，縱係
        其臉部朝向南方，亦可透過照後鏡看到該機車自北方駛
        來。益見被告戊○○當時應係坐在油罐車駕駛座上與車
        外的己○○講話，故被告2人所稱：當時戊○○係下車
        ，站在油罐車頭前面、路邊線外面，背對南方與己○○
        講話云云，應與事實不符，難以採信。
    3.被告戊○○是否有停車未緊靠道路右側，而將車停放於顯
      有妨害他車通行之處所，且未顯示停車燈光或反光標識之
      過失行為？
      (1)關於此點，被告戊○○辯稱其係停車於路面邊線外之路
        旁，有顯示停車燈光，但未設置反光標誌等語。是以，
        此部分首應審究者，為被告戊○○停車是否有跨越路面
        邊線，而有佔用車道之行為。
      (2)首先，關於被告戊○○油罐車停放之位置位置乙節，經
        查，證人即到場處理之員警游禮文於原審證稱：案發
        當時不知道有油罐車，所以沒有注意，因此在繪製道路
        交通事故現場圖時並未將油罐車繪入等語（見原審卷第
        98頁）。證人即到場處理之員警白俊雄亦於原審證稱
        ：當時其在負責指揮交通，有看到油罐車停在馬路旁，
        其並沒有注意油罐車係緊靠路邊或有跨越到馬路上等語
        （見原審卷第122、125頁）。而證人丁○○於原審及
        本院審理時亦證稱：當時其有看到油罐車停在路邊，至
        於有沒有超出邊線到車道，其看不清楚，因為當時很暗
        等語（見原審卷第117頁以下、本院卷第51頁、第56頁
        反面）。再觀諸案發時警員所拍攝之現場照片16張（
        見偵卷第61至69頁），固無任何油罐車之相關照片，據
        以判斷油罐車停車位置；且案發後員警游禮文依檢察官
        之指示，請被告戊○○駕駛油罐車至肇事路段，檢視油
        罐車是否可完全停放於邊線外之路邊，結果係油罐車全
        車均可停放於邊線外乙節，業據證人游禮文到庭證述明
        確（見原審卷第97頁），此有現場照片8張附卷可稽（
        見相卷第132至136頁），惟衡諸被告己○○既係將腳踏
        車停在油罐車的駕駛座旁邊，傾靠著油罐車，而腳踏車
        停放位置復係在外側車道距右側路面邊線約2.6公尺處
        附近，顯見該油罐車左側車身應也是緊靠腳踏車車身，
        則該油罐車左側車身應係在外側車道距右側路面邊線約
        2.6公尺處附近甚明。況且被告戊○○已於原審自承：
        伊只是與己○○相約在己○○住處巷口附近拿手機，馬
        上要走等語（見原審卷132頁），且被告戊○○亦於原
        審及本院審理時供稱：「（問：當初如何停？）直接開
        進去，然後倒車停好。因為電線杆是標竿，我可以看清
        楚」、「（問：倒車幾次？）兩次」、「（問：你不是
        馬上要走，為何要停的那麼仔細？）因為他騎腳踏車出
        來也要一、兩分鐘」等語（見原審卷132頁、本院卷第
        54頁），足見被告戊○○僅欲在被告己○○住處巷口等
        候被告己○○前來，其拿取手機後，便要馬上離開，只
        是要短暫停留而已。另觀諸員警游禮文依檢察官之指示
        ，會同被告戊○○駕駛油罐車至肇事路段勘驗時所繪製
        現場圖及現場照片，該油罐車車寬約2.4公尺，車身亦
        甚長，而該處路肩路寬約3.0公尺，如要將該油罐車完
        全停放於邊線外，勢難1次停妥，如被告戊○○所言，
        至少亦要倒車2次以上，始能將該油罐車完全停放於邊
        線外。復衡以當時已值晚間11時許，被告戊○○較無可
        能僅為短暫停留，即仔細來回倒車2次將其油罐車完全
        駛入邊線外停放。是被告2人所辯當時戊○○有將其油
        罐車完全駛入邊線外停放云云，尚與事實不符，亦難遽
        採。從而，被告戊○○所駕駛之油罐車既有跨越至外側
        車道之情事，自有違反道路交通安全規則第112條第1項
        第9款、第2項規定之過失行為。
      (3)再者，被告戊○○將油罐車左側車身跨越至外側車道停
        放時，有無顯示停車燈光或反光標識乙節，被告戊○○
        辯稱：伊有顯示停車燈光，但未設置反光標誌云云，然
        證人即員警白俊雄於原審證稱：「（問：當時油罐車後
        方有無擺放停車標誌？）無」、「（問：當時油罐車車
        燈有無點亮？）我沒有注意」、「（問：當時油罐車有
        無作警示或閃光標誌？）沒有三角錐，閃光標誌我沒有
        印象」等語（見原審卷第122、125頁）；而證人丁○○
        於原審證稱：「（問：油罐車有無閃閃光燈？）好像沒
        有。沒有很注意」等語（見原審卷第119頁），再於本
        院證稱：「（問：當時油罐車有無開閃光黃燈嗎？）沒
        有開」等語（見本院卷第51頁反面），可見被告戊○○
        當時停車時，並無顯示停車燈光，且無設置警示標誌，
        自亦有違反道路交通安全規則第112條第1項第13款規定
        之過失行為。
      (4)又被告戊○○係「輝宇通運公司」之油罐車司機，平日
        以駕駛油罐車為業乙情，業據其自承在卷（見本院卷第
        53頁），故其應係從事駕駛業務之人。而其將該油罐車
        駛至肇事路段，將油罐車左側車身跨越至外側車道停放
        時，並無顯示停車燈光，亦無設置警示標誌，自有業務
        上之過失甚明。
    4.而案發當時，被告2人正在聊天乙節，業據被告戊○○、
      己○○2人於警詢、偵訊中供承無訛（見相卷第5頁以下、
      17 頁以下、第83頁、第90頁、偵卷第41頁），足堪認定
      。至被告己○○雖於原審辯稱只是講一下話，並不是所謂
      之聊天云云（見原審卷第50頁），惟不論講話或聊天，亦
      不論談話時間長短，均屬無故佔用車道之行為，尚難作為
      有利於被告2人之認定，附此敘明。
    5.至被告2人雖指稱係被害人林聖孟騎車有未注意車前狀況
      、超速之過失云云，而被告己○○復辯稱：伊因為林聖孟
      之過失行為，亦受有顱內出血及左側脛骨腓骨開放性骨折
      、頭部外傷併左側硬腦膜下出血等傷害等語，並提出財團
      法人為恭紀念醫院診斷證明書1份（見相卷第100頁）為證
      。然而，本件被害人林聖孟對於車禍之發生，雖有如上所
      述未注意車前狀況之與有過失，甚至因本案車禍亦受有傷
      害，但刑事責任上並無過失相抵之問題，故被告2人之辯
      稱雖屬實在，甚至被告己○○因車禍亦受有傷害，但仍無
      解免被告2人應負之刑事過失責任，而僅供法院量刑時之
      參考依據，附此敘明。又被害人林聖孟案發時車行是否有
      超過當地限速時速50公里之過失云云，惟查，本院遍觀全
      卷資料，並無證據得以證明案發時被害人林聖孟機車之確
      切時速為何，而依據道路交通事故現場圖所示，林聖孟機
      車倒地後之刮地痕固長達55.1公尺，然而本案車禍發生後
      ，尚有用路人黃筠珊、王德安行經該路段時不慎擦撞倒地
      後之機車，此業據證人戊○○及黃筠珊、王德安於偵訊中
      之證述明確（見相卷第17、20、29、32頁以下），亦為兩
      造所不爭，故部分長度之刮地痕，實有可能係斯時所造成
      ，從而，尚難據此認定被害人林聖孟有超速之過失，而被
      告己○○此部分之供述，尚難憑採，併此敘明。
    6.又本件案發時間係夜間11時許，無自然光線照明，且肇事
      路段附近僅有一盞路燈，照明不足、光線昏暗，行車視距
      不佳等情，業據證人即到場處理事故之員警游禮文、白俊
      雄於原審審理時證述明確（見原審卷第100、123頁），且
      有肇事現場照片3張附卷可稽（見偵卷第57至59頁下方照
      片），亦堪認定。再者，案發時天候晴、路面乾燥無缺陷
      、路面有邊線乙節狀，有道路交通事故調查報告表(一)附卷
      可稽（見相卷第12頁），由此足見被告2人並無不能注意
      之情事。綜上，被告戊○○、己○○明知車道係供車輛行
      駛之用，且案發時肇事現場夜間照明不足，行車視距不佳
      ，而依當時情形，並無不能注意之情事，被告2人竟仍未
      依規定停放其等車輛，而將其等車輛佔用外側車道，各自
      坐在自己所駕駛之車輛上談話，且被告戊○○之油罐車亦
      未依規定顯示停車燈光或反光標識，適有被害人林聖孟亦
      未注意車前狀況不慎撞擊己○○所騎乘之腳踏車，導致本
      件車禍之發生，揆諸前揭說明意旨，足認被告2人有此部
      分之過失乙節，殆無疑義。
    7.復就本件車禍之肇事責任歸屬而言，本院綜核全卷證資料
      ，認為被告2人未依規定停放其等車輛，而將其等車輛佔
      用外側車道，各自坐在自己所駕駛之車輛上談話，同為肇
      事之主因；而被害人林聖孟未注意車前狀況而撞擊己○○
      所騎乘違規停放在前之腳踏車，則為肇事之次因，而本件
      經送中央警察大學交通系鑑定，中央警察大學交通系雖認
      被告戊○○係下車站在外側車道交談而成為肇事主因，然
      本院經調查結果，認被告戊○○係將油罐車停放在外側車
      道旁，未緊靠道路右側，左側車身佔用外側車道，且未顯
      示停車燈光及設置反光標識，被告戊○○仍坐在駕駛座上
      與己○○談話，而中央警察大學交通系據以鑑定肇事原因
      之前提事實既有違誤，其鑑定結果即難據以採憑。至檢察
      官曾將本案送經臺灣省竹苗區車輛行車事故鑑定委員會鑑
      定結果，認為被害人林聖孟駕駛中機車未注意車前狀況，
      與被告己○○佔用快車道停車聊天影響他人通行同為肇事
      原因，此有該會鑑定意見書附卷可稽（見偵卷第29頁以下
      ），惟本院認被告己○○、戊○○佔用車道談話，影響用
      路人通行安全，侵害用路人路權，在肇事責任上，應負更
      大之責任，故認為屬肇事之主因，被害人林聖孟之行為為
      肇事之次因；另此份鑑定報告雖認定被害人林聖孟駕駛機
      車未注意車前狀況與被告己○○騎乘腳踏車於夜間佔用車
      道聊天同為肇事之原因，而未認定被告戊○○有肇事原因
      查，然此份鑑定報告僅將被告戊○○以證人身份作為鑑定
      之依據，並未將被告戊○○列為鑑定有無肇事原因之可能
      對象，亦未就被告戊○○有無過失之理由加以說明，從而
      ，此部分鑑定意見並未鑑定戊○○之行為有無過失，尚有
      所疏漏，要難資為有利於被告戊○○之認定，附此敘明。
    8.依上各節，被告2人無故將其等車輛佔用外側車道，並各
      自坐在自己所駕駛之車輛上談話，且被告戊○○之油罐車
      亦未依規定顯示停車燈光或反光標識，致被害人林聖孟騎
      乘機車行經該處時不慎撞擊被告己○○之腳踏車，被告2
      人之過失行為與被害人林聖孟之死亡間均具有相當因果關
      係，被告2人所犯過失致死之犯行亦堪認定。
    9.綜上所述，本件事證明確，被告戊○○所犯業務過失致死
      及被告己○○所犯過失致死等犯行應堪認定。
三、按汽車駕駛人之駕駛工作，乃隨時可致他人身體生命於危險
    之行為，並係具有將該行為繼續、反覆行使之地位之人，因
    此應有經常注意俾免他人於危險之特別注意義務。而被告戊○○係「輝宇通運公司」之油罐車司機，平日以駕駛油罐車
    為業，其將該油罐車駛至肇事路段，將油罐車左側車身跨越
    至外側車道停放時，既無顯示停車燈光，亦無設置警示標誌
    ，便坐在駕駛座上談話；另被告己○○亦不於規定地點或依
    標線指示停放腳踏車，卻將腳踏車停於供車輛行駛用之外側
    車道上，並跨坐於腳踏車上與被告戊○○談話，其等無故佔
    用車道，侵害行駛於道路上車輛之路權，致用路人林聖孟騎
    乘機車行經該處時不慎撞擊腳踏車而受傷死亡，被告戊○○
    自有業務上之過失，被告己○○亦有普通過失等情，前均已
    說明，故核被告戊○○所為，係犯刑法第276條第1項之業務
    過失致人於死罪；另核被告己○○所為，係犯刑法第276條
    第1項之過失致死罪。再者，被告戊○○有事實欄所載之犯
    罪前科執行情形，有臺灣高等法院被告全國前案紀錄表、臺
    灣苗栗地方法院檢察署刑案資料查註紀錄表在卷可稽，其受
    有期徒刑執行完畢後，5年內再犯有期徒刑以上之本罪，為
    累犯，應依刑法第47條之規定，加重其刑。
四、原審判決對被告2人論罪科刑，固非無見，惟查：被告戊○○係將所駕駛之油罐車朝向南方停放在南下外側車道旁，未
    緊靠道路右側，左側車身佔用外側車道，且未顯示停車燈光
    及設置反光標識，乃坐在駕駛座上與車外之被告己○○講話
    ，原審未察，竟誤認被告戊○○係將其油罐車停放在路旁，
    人下車站在外側車道上與被告己○○講話，自難稱妥適。本
    件被告己○○提起上訴，以其肇事責任應較被害人林聖孟輕
    微，原審判決太重云云，尚無理由，應予駁回。至檢察官依
    告訴人丙○○之聲請提起上訴，以被告戊○○是職業駕駛，
    案發當時將油罐車停在外側車道上，人仍坐在駕駛座上與車
    外之己○○談話，應負業務過失之責任等語，此部分非無理
    由，另以被告己○○量刑過輕，此部分則非有理由（理由容
    後說明），自應由本院將原審判決予以撤銷改判。爰審酌本
    件並非一般車禍交通事故案件，被告2人違反道路使用之規
    定，無故將其等車輛佔用外側車道談話，無視車輛行車之路
    權觀念，對於用路人而言係相當危險之行為，因此造成機車
    騎士林聖孟死亡之無可彌補後果，故在肇事責任上誠屬重大
    ，且犯後被告2人均始終否認犯行，無坦承悔過之具體表現
    ，迄今仍未與被害人家屬達成民事和解，參以被害人家屬身
    、心所受傷痛程度等一切情狀，本應嚴罰重懲，故原審公訴
    人向原審具體求處戊○○有期徒刑1年3月、己○○有期徒刑
    11月，雖非無見，惟本院念及被告己○○並無犯罪之前科，
    此有臺灣高等法院被告全國前案紀錄表可查，素行尚稱良好
    ，且因本案之車禍，亦受有傷害，而被告戊○○案發當時並
    未向警方主動告知其為肇事之人，且警方當時亦未將之列為
    犯罪嫌疑人，故雖未符合自首要件，但其車禍後立即叫救護
    車，並在現場指揮交通，以期減少更嚴重之損害，其主觀上
    對車禍被害人及己○○生命、身體之保護，有相當之助益，
    而本案被害人林聖孟亦有未注意車前狀況之過失，對本件車
    禍發生亦與有過失，併參酌被告2人生活狀況、品行、智識
    程度、所生危害等一切情狀，認公訴人求刑稍嫌過重，爰分
    別量處如主文第2、3項所示之刑，以資儆懲，並符罪刑相當
    原則。
據上論斷，應依刑事訴訟法第369條第1項前段、第364條、第299
條第1項前段，刑法第276條第1項、第2項、第47條，罰金罰鍰提
高標準條例第一條前段，判決如主文。
本案經檢察官乙○○到庭執行職務
中    華    民    國    95    年    6     月    1     日
               刑事第七庭  審判長法  官  林  榮  龍
                                 法  官  江  錫  麟
                                 法  官  許  秀  芬
上列正本證明與原本無異。
本件被告戊○○部分得上訴，被告己○○部分不得上訴。
如不服本判決應於收受送達後十日內向本院提出上訴書狀，其未
敘述上訴之理由者並得於提起上訴後十日內向本院補提理由書（
均須按他造當事人之人數附繕本）。
                                 書記官    瑞  芳
中    華    民    國    95    年    6     月    2     日
附錄本案論罪科刑法條：
刑法第276條：
因過失致人於死者，處2年以下有期徒刑、拘役或2000元以下罰
金。
從事業務之人，因業務上之過失犯前項之罪者，處5年以下有期
徒刑或拘役，得併科3000元以下罰金。
                                                      Ｆ


司法院資訊處製作；財團法人民間司法改革基金會備份。
